【裁判字號】    96,訴,2482
【裁判日期】    970303
【裁判案由】    清償借款等
【裁判全文】
臺灣板橋地方法院民事判決              96年度訴字第2482號
原      告  德固企業股份有限公司
法定代理人  丁○○
訴訟代理人  黃勝和律師
被      告  富力通國際股份有限公司
                      之3
法定代理人  乙○○
被      告  甲○○
                      4樓
訴訟代理人  乙○○
上列當事人間請求清償借款等事件，經本院於民國97年2 月18日
言詞辯論終結，判決如下：
    主  文
被告富力通國際股份有限公司應給付原告新臺幣壹佰零肆萬伍仟
元，及其中新臺幣伍拾貳萬貳仟伍佰元自民國九十五年十二月二
十七日起，其餘新臺幣伍拾貳萬貳仟伍佰元自民國九十六年一月
十二日起，均至清償日止，按週年利率百分之六計算之利息。
訴訟費用由被告富力通國際股份有限公司負擔。
原告其餘之訴駁回。
本判決第一項於原告以新臺幣參拾伍萬元為被告富力通國際股份
有限公司供擔保後，得假執行；但被告富力通國際股份有限公司
如於執行標的物拍定、變賣或物之交付前，以新臺幣壹佰零肆萬
伍仟元為原告預供擔保，或將請求標的物提存，得免為假執行。
原告其餘假執行之聲請駁回。
    事實及理由
一、原告主張：被告甲○○曾向原告借款新臺幣（下同）1,045,
    000 元，並交付如附表所示，以被告富力通國際股份有限公
    司為發票人，並經被告甲○○保證背書之支票2 紙（下稱系
    爭支票）。然屆期經原告提示，皆因存款不足遭退票。嗣後
    經原告屢次向被告甲○○請求返還系爭借款，被告甲○○均
    置之不理。爰依民法第478 條規定，請求被告甲○○返還系
    爭借款。另依票據之法律關係，請求被告富力通國際股份有
    限公司給付系爭票款。又被告甲○○與富力通國際股份有限
    公司間屬不真正連帶債務，故如其中一被告已為給付，他被
    告在該給付範圍內免除給付義務。併為聲明：(一)被告甲○○
    應給付原告1,045,000 元，及自起訴狀繕本送達翌日起至清
    償日止，按年息5%計算之利息。(二)被告富力通國際股份有限
    公司應給付原告1,045,000 元，及其中522,500 元自95年12
    月27日起，其餘522,500 元自96年1 月12日起，均至清償日
    止，按年息6%計算之利息。(三)前二項如被告為其中已為給付
    ，他項被告在該給付範圍內免除給付義務。(四)原告願供擔保
    ，請准宣告假執行。
二、被告則抗辯：對於被告富力通國際股份有限公司積欠原告票
    款沒有爭執，但被告甲○○是以被告富力通國際股份有限公
    司名義向訴外人丙○○借款，並不是以被告甲○○個人名義
    借款，所以才會使用系爭被告富力通國際股份有限公司之支
    票，且所借之款項亦是匯入被告富力通國際股份有限公司帳
    戶內，被告富力通國際股份有限公司並有以現金支付利息，
    系爭支票之票面金額係包含利息在內。併為答辯聲明：(一)原
    告之訴及假執行之聲請均駁回。(二)如為不利之判決，願供擔
    保，請准免為假執行。
三、被告富力通國際股份有限公司部分：
    原告主張其執有被告富力通國際股份有限公司所簽發，如附
    表所示之支票2 紙，屆期提示，均遭存款不足退票，而未獲
    清償之事實，業據提出系爭支票及退票理由單影本各2 紙為
    證，且為被告富力通國際股份有限公司所不爭執，應認原告
    上開主張為真實。是原告依票據之法律關係，請求被告富力
    通國際股份有限公司給付系爭票款及法定遲延利息，即屬有
    據。
四、被告甲○○部分：
    原告主張：被告甲○○向原告借款1,045, 000元，並交付系
    爭經被告甲○○保證背書之支票2 紙，然系爭支票屆期經原
    告提示均遭退票，嗣後經原告屢次向被告甲○○請求返還系
    爭借款，被告甲○○均置之不理等語。被告甲○○則否認有
    向原告借款，並辯稱：其係持系爭支票以被告富力通國際股
    份有限公司名義向訴外人丙○○借款等語。經查：
  (一)按消費借貸係契約行為，原告主張金錢消費借貸關係存在，
    應先就其發生所須具備之特別要件即金錢之交付及借貸意思
    表示互相一致負舉證之責任，若僅證明有金錢之交付，未證
    明借貸意思表示互相一致者，尚不能認為有金錢借貸關係存
    在。且若原告先不能舉證，則被告就其抗辯事實即令不能舉
    證，或其所舉證據尚有疵累，仍應駁回原告之請求，有最高
    法院81年度台上字第2372號裁判要旨、87年度台上字第2734
    號裁判要旨可資參照。
  (二)本件原告主張被告甲○○向其借款1,045,000 元之事實，雖
    據提出系爭支票及退票理由單影本各2 紙為證。然查支票為
    文義證券及無因證券，支票上權利係依支票文義而發生，與
    其基礎之原因關係各自獨立，支票上權利之行使不以其原因
    關係存在為前提，故尚難因原告執有被告甲○○所背書之系
    爭支票，即得證明其所主張之金錢借貸之原因關係存在。
  (三)另原告聲請傳訊之證人丙○○到庭結證稱：其自63年起至70
    年，及自72年起至94年間，擔任原告公司負責人，其與被告
    富力通國際股份有限公司不認識也沒有接觸往來，被告甲○
    ○則是與其住在同一社區的住戶，其與甲○○2 人都擔任過
    第一任的社區委員。被告甲○○從921 地震之後就有向其個
    人陸續借錢，其從原告公司調錢借給被告甲○○，比較小額
    的款項其會自己借錢給被告甲○○。系爭2 紙支票是被告甲
    ○○約於95年9 月間拿來向其借錢的，其都是用原告公司的
    錢交給被告甲○○。95年時其已經不是原告公司負責人，但
    原告公司負責人是其兒子，被告甲○○沒有與其兒子接觸。
    被告甲○○是向其個人借錢，因為其沒有錢所以才拿原告公
    司的錢借給被告甲○○。其兒子丁○○與被告甲○○並不深
    識。被告甲○○拿系爭支票要借錢時，沒有有說是他個人要
    借錢或是被告富力通國際股份有限公司要借錢，其也沒有過
    問，系爭借款其係依照被告甲○○的要求匯入被告富力通國
    際股份有限公司的帳戶內等語（見本院97年2 月18日言詞辯
    論筆錄）。故依上開證人之證詞，足證被告甲○○不論係以
    其個人名義或以富力通國際股份有限公司名義為借用人，均
    係向證人丙○○借款。至於貸與人丙○○係以其個人既有之
    金錢，或係其向原告公司調取之金錢為系爭借款之交付，均
    不影響系爭借貸契約之貸與人為丙○○。意即系爭消費借貸
    之契約應係存於丙○○與甲○○之間，或丙○○與富力通國
    際股份有限公司之間，而非存在於原告與被告甲○○之間。
  (三)是原告既無法舉證證明原告與被告甲○○間，就系爭借貸意
    思表示互相一致，自不能認其等間有原告主張之金錢借貸關
    係存在。故原告依金錢借貸之法律關係，請求被告甲○○返
    還1,045,000元與遲延利息，即無理由，應予駁回。
五、按票據行為係不要因行為，執票人不負證明關於給付原因之
    責任，最高法院71年台上字第5228號著有判例。在票據上簽
    名者，依票上所載文義負責；又發票人應照支票文義擔保支
    票之支付，票據法第5 條第1 項及第126 條分別定有明文。
    故發票人對其簽發之票據負有付款之義務。被告富力通國際
    股份有限公司既簽發系爭支票，自應依照系爭支票上之文義
    負票據發票人之責任。從而，原告本於票據之法律關係，請
    求被告富力通國際股份有限公司給付票款1,045,0001元，及
    自附表所示提示日起至清償日止，按週年利率6%計算之利息
    ，於法有據，應予准許。另原告依金錢借貸之法律關係，請
    求被告甲○○給付1,045,000 元，及自起訴狀繕本送達翌日
    起至清償日止，按年息5%計算之利息，則無理由，應予駁回
    。
六、因本案論證已臻明確，兩造其餘主張、陳述暨攻擊防禦方法
    ，經本院審酌後，認均與本案判斷結果無影響，毋庸再予一
    一審酌，附此敘明。
七、兩造分別陳明願供擔保請准宣告假執行及免為假執行，經核
    原告勝訴部分，於法尚無不合，爰分別酌定相當之擔保金額
    准許之；至原告敗訴部分，因該部分之訴業經駁回，其假執
    行之聲請亦失所附麗，應併予駁回。
結論：本件原告之訴為一部有理由，一部無理由，依民事訴訟法
第79條、第390 條、第392 條，判決如主文。
中    華    民    國    97    年    3     月    3     日
                  民事第一庭    法  官  黃信樺
以上正本係照原本作成
如對本判決上訴，須於判決送達後20日內向本院提出上訴狀
中    華    民    國    97    年    3     月    3     日
                                書記官  李佳靜
┌───────────────────────────────────────┐
│支票附表：96年度訴字第2482號                                                  │
├───┬─────┬─────┬──────┬─────┬─────┬────┤
│編  號│發  票  人│付 款 人  │發   票   日│ 票面金額 │ 支票號碼 │提示日  │
│      │          │          │            │（新台幣）│          │        │
├───┼─────┼─────┼──────┼─────┼─────┼────┤
│001   │富力通國際│台灣銀行  │95年12月27日│522,500元 │AE0000000 │95年12月│
│      │股份有限公│          │            │          │          │27日    │
│      │司        │          │            │          │          │        │
├───┼─────┼─────┼──────┼─────┼─────┼────┤
│002   │富力通國際│台灣銀行  │96年1月12日 │522,500元 │AE0000000 │96年01月│
│      │股份有限公│          │            │          │          │12日    │
│      │司        │          │            │          │          │        │
└───┴─────┴─────┴──────┴─────┴─────┴────┘


司法院資訊處製作；財團法人民間司法改革基金會備份。
